【裁判字號】    95,交聲,166
【裁判日期】    950623
【裁判案由】    違反道路交通管理處罰條例聲明異議
【裁判全文】
臺灣桃園地方法院交通事件裁定       95年度交聲字第166號
原處分機關  交通部公路總局新竹區監理所中壢監理站
異  議  人  丙○○
代  理  人  甲○○
上列異議人即受處分人因違反道路交通管理處罰條例案件，對於
交通部公路總局新竹區監理所中壢監理站民國95年2 月27日所為
之裁決處分（原處分案號：壢監裁字第裁53-A5I603119號），聲
明異議，本院裁定如下：
    主  文
異議駁回。
    理  由
一、按禁止臨時停車線為紅色實線，用以指示禁止臨時停車路段
    ，道路交通標誌標線號誌設置規則第169 條第1 項、第2 項
    定有明文。又按設有禁止臨時停車標誌、標線處所不得臨時
    停車；汽車駕駛人在設有禁止臨時停車標誌、標線處所臨時
    停車者，處新臺幣（下同）3 百元以上6 百元以下罰鍰，道
    路交通安全規則第111 條第1 項第3 款，道路交通管理處罰
    條例第55條第3款分別定有明文。
二、本件異議人即受處分人丙○○駕駛車牌號碼AG-343號營業大
    客車於民國94年11月20日上午8 時50分，在臺北市○○路○
    段設有禁止臨時停車標線處所臨時停車，經臺北市政府警察
    局大同分局交通分隊員警乙○○以受處分人違反道路交通管
    理處罰條例第55條第3 款（贅引第1 項）規定製單舉發。嗣
    受處分人未於應到案日期94年12月5 日前提出申訴，且逾越
    應到案日期30日以上未繳納罰款，原處分機關遂於95年2 月
    27日依上揭規定，裁處受處分人罰鍰6 百元。
三、受處分人異議意旨略以：其為阿羅哈汽車客運股份有限公司
    （下稱：阿羅哈客運）駕駛員，遭警方舉發時，係駕駛阿羅
    哈客運之營業班車，阿羅哈公司為合法公司，依高雄市政府
    所核發之營運許可路線中，返程之終點站名皆為「臺北市承
    德站」（坐落於臺北市○○區○○路1 段52號），依公路法
    第79條及汽車運輸業管理規則第40條規定，受處分人於該處
    臨時停車上下客，顯為法所允許，高雄市政府亦同此見解。
    而原舉發機關上開行為皆係基於國道客運臺北總站（即Ｄ１
    轉運站）之試辦而來，主張依汽車運輸業管理規則第37條第
    一項第四款當地政府得調整變更，惟公路汽車客運班車須依
    「營運路線許可證」所核定之路線行駛，違規得依公路法處
    罰，亦即客運業欲變更行駛路線須先完成「營運路線許可證
    」變更加註後，始得變更行駛路線，絕非當地政府欲變更即
    可自行公告，即令當地政府因實際需要欲變更經該管公路主
    管機關同意之營運路線及設站地點，依運輸業管理規則第37
    條第1 項第4 款但書、第2 項規定，亦須函請該管公路主管
    機關辦理，即須尊重該公路主管機關之意見；如發生爭議，
    再報請共同上級機關核定，始符法文意旨及行政程序，今臺
    北市政府並未依規定函請高雄市政府辦理或報請交通部核定
    ，該公司亦未接到公路主管機關「設站調整變更案」通知，
    則依行政程序法第111 條第6 款「未經授權而違背法規有關
    專屬管轄之規定或缺乏事務權限者」之規定，該公告顯屬無
    效，依無效公告所為之後續處分因無所附麗而應撤銷，故而
    受處分人依公路主管機關核定之路線站牌處停靠搭載旅客，
    並未違反汽車運輸業管理規則，為此聲明異議。
四、經查：受處分人不否認於上揭時、地，在設有禁止臨時停車
    標線處所臨時停車之事實，此情，核與證人即舉發本件交通
    違規事實之經臺北市政府警察局大同分局交通分隊員警乙○
    ○於本院訊問時結證情節相符。受處分人雖以上詞置辯，然
    按道路交通管理處罰條例第5 條第1 款之規定，為維護道路
    交通安全與暢通，公路或警察機關於必要時得指定某線道路
    或某線道路區段禁止或限制車輛、行人通行，或禁止穿越道
    路，或禁止停車及臨時停車；另依據道路交通標誌標線號誌
    設置規則第5 條，道路交通標誌標線號誌之主管機關，指公
    路主管機關、市區道路主管機關及警察機關，今承德路1 段
    屬臺北市○市區道路，臺北市交通局即為市區道路主管機關
    。又臺北市○○路○段近臺北車站路段，車流量龐大，加上
    沿路之國道客運大型車輛為求進站上下客而任意變換車道，
    險象環生，有侵害其他用路權人之生命、身體安全之虞，故
    本案臺北市○○於○○路1 段標示禁止臨時停車之交通標線
    之行為乃係於法有據，並未違反道路交通管理處罰條例之立
    法目的。再者，臺北市政府為落實推動城際客運轉運站政策
    ，減少大客車於市區道路繞行，及於路側密集設站衍生之交
    通、環境、噪音及居住品質等問題，基於維護營運秩序、維
    持道路交通安全與順暢，及增進公共利益之需要，由臺北市
    政府交通局自92年4 月8 日起，即陸續發函預告各客運業者
    相關管制措施；93年2 月10日公告並轉知業者臺北車站周邊
    國道客運及公路客運設站管制區○○○○段）- 禁止設置新
    站；93年11月22日公告並轉知業者臺北車站周邊國道客運及
    公路客運設站管制區○○○○段）- 撤除現有路側站位（自
    國道客運臺北總站啟用時起實施，得有緩衝三個月）；並於
    94 年8月2 日呈報交通部國道客運臺北總站路線調整計畫，
    並副知各業者，並重申管制事宜；94年8 月16日國道客運臺
    北總站啟用；94年9 月16日函告各業者，自94年11月16日起
    開始管制；94年11月14日公告並轉知各業者「臺北車站周邊
    國道客運及公路客運設站管制區○○○○段）—撤除現有路
    側站位實施日期自94年11月16日起」；94年11月9 日赴現場
    各業者站牌張貼公告；94年11月15日第二次赴現場各業者站
    牌處張貼公告；94年11月16日開啟管制及執法，此有臺北市
    政府警察局大同分局94年12月28日北市警同分交字第094345
    28600 號書函、臺北市政府警察局交通局95年4 月6日 北市
    交二字第09531667800 號函及其附件在卷可按。是受處分人
    前揭臨時停車處所即臺北市承德站，業於94年11月16日起即
    不得再行臨時停車搭載旅客。又臺北市政府交通局既已多次
    公告，並至現場各業者站牌處揭示公告，受處分人及其所屬
    之阿羅哈公司自難諉為不知。綜上，受處分人前開所辯，委
    不足採。受處分人確有於上開時、地，在劃有紅線路段違規
    臨時停車之行為，至為灼然。至於受處分人對於臺北市政府
    交通局撤除阿羅哈公司於臺北市○○路○ 段52號設站之處分
    如有不服，應另循行政救濟途徑解決，要難執此事由指摘原
    處分不當，而以之作為本件免罰之事由。從而，原處分機關
    依道路交通管理處罰條例第55條第3 款之規定及受處分人未
    於應到案日期94年12月5 日前提出申訴，且逾越應到案日期
    30日以上未繳納罰款，依違反道路交通管理事件統一裁罰基
    準及處理細則所訂之違反道路交通管理事件統一裁罰基準表
    裁處受處分人罰鍰6 百元，核無不當。
    本件異議為無理由，應予駁回。
據上論斷，應依道路交通案件處理辦法第19條，裁定如主文。
中    華    民    國    95    年    6     月    23    日
                  刑事第五庭    法  官  邱滋杉
以上正本證明與原本無異。
如不服本裁定，應於送達後5 日內，向本院提出抗告狀。
                                書記官  高文靜
中    華    民    國    95    年    6     月    23    日


司法院資訊處製作；財團法人民間司法改革基金會備份。
